【裁判字號】    96,訴,220
【裁判日期】    970204
【裁判案由】    毒品危害防制條例
【裁判全文】
臺灣臺東地方法院刑事判決               96年度訴字第220號
公  訴  人  臺灣臺東地方法院檢察署檢察官
被      告  乙○○
                    （現羈押於臺灣臺北看守所）
上列被告因違反毒品危害防制條例案件，經檢察官提起公訴（96
年度偵字第1498號），本院判決如下：
    主  文
乙○○轉讓第一級毒品，累犯，處有期徒刑壹年貳月，減為有期
徒刑柒月。扣案之摻有海洛因注射針筒貳支，均沒收銷燬之；食
鹽水壹瓶沒收之。
    事  實
一、乙○○前於民國82年間因煙毒及贓物案件，經臺灣板橋地方
    法院於83年3月7日以82年度訴字第1912號分別判處有期徒刑
    4年及6月，應執行有期徒刑4年4月確定，再於83年間因竊盜
    及妨害自由案件，經臺灣板橋地方法院於83年7月27日分別
    判處有期徒刑4月及3月，應執行有期徒刑5月確定，並經臺
    灣板橋地方法院於83年8月31日以83年度聲字第1387號就上
    開煙毒、贓物、竊盜及妨害自由罪定其應執行刑為4年9月，
    於85年2月17日縮短刑期假釋出獄，復於85年間因竊盜案件
    ，經臺灣高等法院於85年9月19日以85年度上易字第4990號
    判處有期徒刑8月確定，再於88年間因竊盜案件經臺灣板橋
    地方法院於88年11月16日以88年度易字第3567號判處有期徒
    刑9月確定，經撤銷上開假釋接續執行前揭刑期，於90年11
    月18日縮短刑期執行完畢，詎猶不知悔改，竟基於轉讓第一
    級毒品海洛因之犯意，於92年1月28日下午2時許，在臺北縣
    中和市南勢角捷運站3號出口處廣場附近之隱蔽處所，於自
    己施用海洛因時（施用第一級毒品部分，業經臺灣板橋地方
    法院以92年度訴字第1723號判處罪刑確定），提供摻有海洛
    因添加食鹽水稀釋之注射針筒1支（約10cc）予同在該處之
    丙○○施用而轉讓第一級毒品，嗣為警於同日下午2時40分
    許查獲，並當場扣得摻有海洛因之注射針筒2支及乙○○所
    有供施用及轉讓海洛因使用之食鹽水1瓶。
二、案經臺北縣政府警察局永和分局報請臺灣板橋地方法院檢察
    署檢察官呈請臺灣高等法院檢察署檢察長令轉臺灣臺東地方
    法院檢察署檢察官偵查起訴。
    理  由
壹、程序部分
    按被告以外之人於偵查中向檢察官所為之陳述，除顯有不可
    信之情況者外，得為證據，刑事訴訟法第159條之1第2項定
    有明文。本案證人丙○○於偵查中經檢察官以證人身分傳訊
    具結所為之證述，為被告以外之人於偵查中向檢察官所為之
    陳述，除顯有不可信之情況者外，原則上得作為證據，且為
    保障被告乙○○之對質詰問權，本院於審理中已依據被告之
    聲請，傳訊證人丙○○到庭進行交互詰問，堪認被告就證人
    丙○○於偵查之證言，已行使反對詰問權，此外復無證據證
    明證人丙○○於偵查中在檢察官面前所為陳述有何顯不可信
    之情況，揆諸首揭條文規定，應認有證據能力。
貳、實體部分
一、訊據被告乙○○矢口否認有何轉讓第一級毒品海洛因犯行，
    辯稱：伊與證人丙○○各出資新臺幣（下同）1千元，向真
    實姓名年籍不詳，綽號「小朱」之成年男子，合資購買2千
    元毒品，並一起施用，伊並沒有轉讓海洛因予丙○○施用云
    云。惟查上開犯罪事實業據被告於警詢及偵查中供承：伊與
    丙○○於92年1月28日下午2時40分許，在臺北縣中和市南勢
    角捷運站3號出口附近，因施用海洛因為警查獲，警方所查
    獲之摻有海洛因注射針筒2支及食鹽水1瓶，為其所有，海洛
    因是一位緬甸籍友人「毛澳（緬甸語發音）」給伊的，不是
    用買的；有時伊與丙○○聊天的時候，剛好身上有海洛因，
    就好像請人抽菸一樣，伊會拿一點給丙○○施用，丙○○是
    將海洛因放在香菸裡面抽，伊知悉轉讓毒品供他人施用是違
    法的，所以叫丙○○不要用針筒注射，置於香菸內吸；92年
    1月28日下午2時40分許，與丙○○在臺北縣中和市南勢角捷
    運站3號出口附近施用毒品為警查獲，伊曾於91年年底在臺
    北縣中和市○○路某工地拿海洛因給丙○○施用1次，另於
    中和市南勢角捷運站也有拿海洛因給丙○○施用，丙○○於
    偵查中證述海洛因是伊提供予其施用乙節，確有其事等語不
    諱（見臺灣板橋地方法院檢察署92年度偵字第3052號卷第11
    至14頁、96年度偵字第8534號卷第5、6頁及臺灣臺東地方法
    院檢察署96年度偵字第1498號卷第28、29頁）。另證人丙○
    ○於偵查及本院審理時具結證稱：伊是在台北縣中和市南勢
    角捷運站偶遇被告，並非向被告購買毒品，亦非一起去買毒
    品，當時被告在施用毒品，伊也有施用，確定所施用之毒品
    是被告給的；於案發當時在臺北縣中和市南勢角捷運站3號
    出口處廣場附近之隱蔽處所，被警查獲持有摻有海洛因之注
    射針筒2支及食鹽水1瓶，該摻有海洛因注射針筒及食鹽水均
    是被告拿來要施用海洛因的，伊在旁邊，也是要去施用海洛
    因，未及施用就被警察抓了；伊遇到被告說要去施用毒品，
    就跟被告去，當時伊並未出資1千元與被告合資去購買2千元
    的海洛因；伊於92年1月28日在中和分局南勢角派出所警詢
    時所說的話實在，另於永和分局96年2月27日警詢筆錄中提
    到海洛因是綽號「小黃」之人無償給伊施用，該綽號「小黃
    」之人就是被告；又於96年2月28日警詢時，警方拿口卡相
    片供伊指認，所稱「小黃」之人就是被告無訛，至於伊陳稱
    被告約係於「94」年間在臺北縣中和市南勢角捷運站提供毒
    品給伊施用等情屬實，但記錯時間，不是在94年間等語明確
    （見臺灣板橋地方法院檢察署96年度偵字第8534號卷第25頁
    及本院卷第116至118頁），足徵被告上開所辯係與證人丙○
    ○合資購買海洛因並一起施用云云，洵屬事後卸飾之詞，委
    不足採信。又被告及證人丙○○於92年1月28日下午2時40分
    許在前述地點為警查獲後，經採集尿液檢體送驗結果，均呈
    現海洛因主要代謝物嗎啡及可待因陽性反應之事實，有臺北
    縣政府警察局中和分局毒品危害防制條例犯罪嫌疑人姓名代
    碼對照表、查獲違反毒品危害防制條例採集尿液檢體送驗清
    單各1紙（見臺灣板橋地方法院檢察署92年度偵字第3052號
    卷第2、3頁）及臺灣檢驗科技股份有限公司92年2月24日編
    號CH/2003/20094濫用藥物尿液檢驗報告2份在卷可參（見臺
    灣板橋地方法院檢察署92年度毒偵字第593號卷第12、13頁
    ），此外並有臺北縣政府警察局中和分局搜索扣押筆錄及扣
    押物品目錄表各1份附卷可佐（見臺灣板橋地方法院檢察署
    92年度偵字第3052號卷第2、3頁）。綜上各節相互參酌，本
    案事證已臻明確，被告前揭犯行堪以認定，應予依法論科。
二、被告行為後刑法已於94年2月2日修正公布，並自翌年7月1日
    施行，其修正後第2條第1項規定，行為後法律有變更者，適
    用行為時之法律，但行為後之法律有利於行為人者，適用最
    有利於行為人之法律（刑法第2條係規範行為後法律變更所
    生新舊法律比較適用之準據法，是刑法第2條本身雖經修正
    ，但該條文既屬適用法律之準據法，本身尚無比較新舊法之
    問題，應逕適用裁判時之刑法第2條規定以決定適用之刑罰
    法律）。又比較新舊法時應就罪刑有關之共犯、未遂犯、想
    像競合犯、牽連犯、連續犯、結合犯，以及累犯加重、自首
    減輕暨其他法定加減（如身分加減）與加減例等一切規定，
    綜其全部罪刑之結果而為比較（最高法院95年度第8次刑事
    庭會議決議參照）。被告行為時即修正前刑法第47條規定「
    受有期徒刑之執行完畢，或受無期徒刑或有期徒刑一部之執
    行而赦免後，五年以內再犯有期徒刑以上之罪者，為累犯，
    加重本刑至二分之一。」而修正後刑法第47條第1項則規定
    「受徒刑之執行完畢，或一部之執行而赦免後，五年以內故
    意再犯有期徒刑以上之罪者，為累犯，加重本刑至二分之一
    。」是關於構成累犯之要件，已經修正，自屬行為後法律有
    變更，非屬單純文字修正，亦非實務見解之明文化，應有修
    正後刑法第2條第1項「從舊從輕」原則之適用（最高法院96
    年度臺上字第6439及6651號判決意旨參照）。本案被告所為
    轉讓第一級毒品犯行，係屬故意犯罪，無論適用新法或舊法
    ，悉應論以累犯，是依新舊法比較之結果，修正後新法有關
    累犯之規定既未較有利於被告，自應適用行為時法即修正前
    刑法第47條規定論處。
三、核被告丙○○所為，係犯毒品危害防制條例第8條第1項之轉
    讓第一級毒品罪。被告前於82年間因煙毒及贓物案件，經臺
    灣板橋地方法院於83年3月7日以82年度訴字第1912號分別判
    處有期徒刑4年及6月，應執行有期徒刑4年4月確定，再於83
    年間因竊盜及妨害自由案件，經臺灣板橋地方法院於83年7
    月27日分別判處有期徒刑4月及3月，應執行有期徒刑5月確
    定，並經臺灣板橋地方法院於83年8月31日以83年度聲字第
    1387號就上開煙毒、贓物、竊盜及妨害自由罪定其應執行刑
    為4年9月，於85年2月17日縮短刑期假釋出獄，復於85年間
    因竊盜案件，經臺灣高等法院於85年9月19日以85年度上易
    字第4990號判處有期徒刑8月確定，再於88年間因竊盜案件
    經臺灣板橋地方法院於88年11月16日以88年度易字第3567號
    判處有期徒刑9月確定，經撤銷上開假釋接續執行前揭刑期
    ，於90年11月18日縮短刑期執行完畢之事實，有臺灣高等法
    院被告前案紀錄表1份附卷可稽，其於有期徒刑執行完畢後
    ，5年以內故意再犯本案有期徒刑以上之罪，應依修正前刑
    法第47條之規定論以累犯，並加重其刑。爰審酌被告有多項
    前科紀錄，足見其素行不佳，其於他鄉偶遇故友，基於彼此
    情誼轉讓海洛因予丙○○施用，助長毒品之流通，且犯罪後
    猶一再飾詞狡辯，顯無悛悔之意，犯罪後態度不佳，並衡酌
    其轉讓之海洛因數量甚微及其生活狀況、品行、智識程度等
    一切情狀，量處如主文所示之刑。被告所犯轉讓第一級毒品
    罪，係發生於96年4月24日以前，合於減刑之條件，應依中
    華民國九十六年罪犯減刑條例第2條第1項第3款規定，減其
    刑期二分之一。扣案之摻有海洛因注射針筒2支，均有第一
    級毒品海洛因之殘留，因量微無法與注射針筒相互析離，依
    毒品危害防制條例第18條第1項前段規定，不問屬於犯人與
    否，均沒收銷燬之，另扣案之食鹽水1瓶，係被告所有供稀
    釋海洛因，俾便於其施用及轉讓海洛因予丙○○施用之物，
    業據證人丙○○證述在卷，應依刑法第38條第1項第2款規定
    ，宣告沒收之。
四、至於被告在偵查中自白曾於91年年底在臺北縣中和市○○路
    某工地，轉讓海洛因予丙○○施用1次云云（見臺灣臺東地
    方法院檢察署96年度偵字第1498號卷第29頁），核屬被告唯
    一自白，查無其他補強證據可資佐證被告上開自白確與事實
    相符，且該部分事實復未據檢察官提起公訴，非屬本件審理
    之範圍，附此敘明。
據上論斷，應依刑事訴訟法第299條第1項前段，毒品危害防制條
例第8條第1項、第18條第1項前段，刑法第2條第1項前段、第11
條、（修正前）第47條、第38條第1項第2款，中華民國九十六年
罪犯減刑條例第2條第1項第3款、第7條，判決如主文。
本案經檢察官甲○○到庭執行職務。
中    華    民    國    97    年    2     月     4    日
                  刑事第二庭    審判長法  官  李水源
                                      法  官  盧亨龍
                                      法  官  康文毅
以上正本證明與原本無異。
如不服本判決應於送達後10日內向本院提出上訴狀。
中    華    民    國    97    年    2     月     4    日
                                      書記官  林傳坤
附錄本案論罪科刑法條全文：
毒品危害防制條例第8條
轉讓第一級毒品者，處1年以上7年以下有期徒刑，得併科新臺幣
1百萬元以下罰金。
轉讓第二級毒品者，處6月以上5年以下有期徒刑，得併科新臺幣
70萬元以下罰金。
轉讓第三級毒品者，處3年以下有期徒刑，得併科新臺幣30萬元
以下罰金。
轉讓第四級毒品者，處1年以下有期徒刑，得併科新臺幣10萬元
以下罰金。
前四項之未遂犯罰之。
轉讓毒品達一定數量者，加重其刑至二分之一，其標準由行政院
定之。


司法院資訊處製作；財團法人民間司法改革基金會備份。
